【裁判字號】    89,上訴,3125
【裁判日期】    891226
【裁判案由】    貪污治罪條例等
【裁判全文】
臺灣高等法院刑事判決                        八十九年度上訴字第三一二五號
    上  訴  人
    即  被  告  乙○○
    選任辯護人  溫俊富
右上訴人因貪污等案件，不服臺灣桃園地方法院八十六年度訴字第一一一七號，中華
民國八十九年六月十九日第一審判決（起訴案號：臺灣桃園地方法院檢察署八十五年
度偵字第六五七五號、八十五年度偵字第八五六三號），提起上訴，本院判決如左：
        主  文
原判決撤銷。
乙○○連續依據法令從事公務之人員，侵占公有財物，處有期徒刑拾貳年，褫奪公權
捌年。所得財物新臺幣陸佰貳拾萬元，應予追繳沒收，如全部或一部無法追繳時，
以其財產抵償之。
        事  實
一、乙○○於民國（下同）七十九年起任職於交通部民用航空局臺北航空貨運站資料
    中心管理員，職司該資料中心電腦作帳收費資料及收費異常情形之處理，以及設
    定該中心擔任收取倉庫使用費之收費班員所使用之電腦密碼，並代理該中心管理
    員甲○○（甲○○之職務詳於後述）於請、休假期間之職務，係依據法令從事公
    務之人員。交通部民用航空局臺北航空貨運站收費班員，依報關業者或貨運業者
    所持貨品提單上之主號及分號輸入電腦後，由電腦自動計算所應繳之進口貨物倉
    庫使用費，於收取後即列印收據（八十四年七月一日以後改為出具發票）給繳費
    之報關業者或貨運業者收執，以作為提領貨物之依據。而各收費班員於每日下午
    四時三十分許以前所收得之倉庫使用費，係由中國國際商業銀行中正國際機場分
    行（以下簡稱中國商銀機場分行）之行員，統計確認並出具繳款單後收繳入庫；
    下午四時三十分許以後至下班時止所收取之倉庫使用費，則由各收費班員將所收
    款項，自行放入塑膠袋，以釘書機訂妥，袋內並用字條載明數額後連同所製作之
    個人結帳明細表（即小報表）及收據證明單之存根，分別交由股員羅仕基統計總
    額後，即將各班員所收之倉庫使用費全數裝入牛皮紙袋以訂書機封牢，並於袋面
    註明總金額後投入保險庫內。次日上午由管理員甲○○至保險庫提取上開款項，
    並核對電腦所列印總合各班員個人結帳明細之現金日報表（即大報表），若大報
    表上記載之總額與牛皮紙袋面註明之總金額無誤，即制作收入現金報告表，並將
    該筆款項繳至中國商銀機場分行入庫，由中國商銀機場分行開具繳款書為憑據，
    管理員甲○○再將該現金日報表、繳款書及收入現金報告表送交會計室。管理員
    甲○○之上開職務，於其請、休假期間，則由乙○○代理。詎乙○○見代理甲○
    ○職務之時有機可乘，基於概括之犯意，自八十一年七月十四日起至八十四年五
    月二十四日（起訴書誤載為五月二十日）止，利用代理甲○○職務之機會，在各
    收費班員列印好小報表及將當日下午四時三十分許以後所收取之款項交予羅仕基
    以後，連續使用收費班員詹勝忠、張源喜、林妙勵、張維成、伍佑群（起訴書誤
    載為伍幼群）、林美惠、鄭錦石、魏纘華、曾孫貴香、林石彬、張宴伶、劉同山
    等十二人之電腦密碼，進入各該收費班員所制作之個人結帳明細帳，註銷原來實
    收之大金額之收費，並就該同一筆提單之收費另輸入小金額在沖銷欄位，作為該
    筆提單之銷號依據予以代替，而變造各收費班員所制作之個人結帳明細帳之公文
    書，且乙○○明知其所變造之收費明細帳為不實之事項，仍依據該電腦明細帳列
    印制作不實之現金日報表，再制作短少金額不實之收入現金報告表，並依該不實
    之收入現金報告表之金額繳款予中國商銀機場分行，將其間之差額中飽私囊，再
    將該不實之現金日報表、收入現金報告表持以行使送交會計室供查核，而連續變
    造公文書及行使該登載不實之公文書，足以生損害於國庫收入、交通部民用航空
    局臺北航空貨運站對於倉庫使用費收繳計算管理之正確性及各收費班員。乙○○
    利用此方法，連續將其所持有應繳交予中國商銀機場分行入庫之大、小收費金額
    間之差額款項，予以侵吞入己，而侵占公有財物，總計侵占公有財物即倉庫使用
    費計達一百二十八筆（公訴人誤認為一百三十三筆），金額共計新臺幣（下同）
    六百二十三萬元（公訴人誤認為六百七十萬六千二百三十八元），其侵占日期、
    原來實收之金額及小報表上之電腦流水編號、乙○○在大報表上沖銷欄位所輸入
    之小金額及電腦流水編號、侵占之差額、各收費班員之電腦密碼及被侵占之筆數
    等項均詳如附表一（台北航空貨運站倉庫使用費查核異常記錄單）及附表二（盜
    用密碼修改資料侵吞公款表）所示。嗣於八十五年五月二十一日，經法務部調查
    局桃園縣調查站循線查獲。
二、案經法務部調查局桃園縣調查站報請臺灣桃園地方法院檢察署檢察官偵查起訴。
        理  由
一、訊據上訴人即被告乙○○矢口否認有侵占公有財物、變造公文書、登載不實文書
    及行使之犯行，辯稱：其係依據電腦明細表制作收入現金報告表而送交會計室，
    並未更改各收費班員之收費明細表，不清楚為何電腦資料中會有註銷之紀錄，可
    能是班員列印小報表後再去更改，何人更改不能確定，亦不知為何各收費班員所
    繳交之倉庫使用費與其所繳給銀行之金額不同，伊並無篡改資料及侵占公款云云
    。
二、經查：
（一）被告乙○○任職於交通部民用航空局台北航空貨運站資料中心，負責電腦作帳
      收費資料及收費異常情形之處理，設定該中心各收費班員電腦密碼進入各該收
      費班員電腦之密碼，除被告與各該收費班員知曉外，他人無法知悉，班員彼此
      間亦不知道對方之密碼，並於甲○○休假期間，由其代理甲○○時可接觸到各
      班員所收繳之倉庫使用費，資料中心能夠知道所有班員密碼又能接觸到倉租尾
      款的人，只有被告一人等情，業據被告乙○○於偵查中供承在卷（見六五七五
      號偵查卷第九頁背面、第二十一頁正、背面、第三十七頁背面、第三十八頁正
      面），且被告於法務部調查局桃園縣調查站訊問及檢察官訊問時亦供承：「貴
      站所掌握的證據顯示，本案確是我作的（見六五七五號偵查卷第二十一頁背面
      ）」、「（你所承辦的項目中，收費員交給你的租金總額為何與你報到會計室
      的總額有不符之情形？）有人做手腳，（那份資料錯誤？）應該是我交出那一
      份錯誤（見六五七五號偵查卷第二十六頁背面）」等語。
（二）各收費班員所繳交之個人結帳明細表（即小報表），其中共有一百二十八筆（
      詳如附表所示），收費紀錄與現金日報表（即大報表）記載不同，亦即小報表
      上並無註銷該等較大筆數額倉庫使用費之註銷紀錄，亦無為沖銷該大筆數額而
      就同一提單之貨物於沖銷（或稱折讓）欄位輸入較小數額之倉庫使用費之紀錄
      【按若有於沖銷（或稱折讓）欄位輸入較小數額之倉庫使用費之紀錄者，則表
      示該筆倉庫使用費應收取之金額係沖銷欄位所記載之小筆數額，且於電腦列計
      總額時亦係以該小筆數額為依據】，而各該收費班員均依小報表上之大筆金額
      列印小報表並如數實收繳交予羅仕基統計後投入保險庫，但總合各收費班員之
      現金日報表（即大報表）中卻有註銷該大筆金額及在沖銷欄位輸入小筆金額予
      以替代該大筆金額之記錄，有各該一百二十八筆個人結帳明細表（小報表）及
      被告具名制作之現金日報表（大報表）一百二十八筆可資比對。顯見必有他人
      於各收費班員列印小報表並依小報表之數額繳款予羅仕基後，趁其知悉各收費
      班員之電腦密碼並有在沖銷（或稱折讓）欄位輸入較小數額之倉庫使用費予以
      替代上開大筆金額之權限，且得以接觸投入保險庫之倉庫使用費之該他人，擅
      自以各該班員之密碼進入電腦收費系統，在沖銷（或稱折讓）欄位輸入較小數
      額後，再制作不實之大報表及收入現金報告表而侵占其間之差額。
（三）證人即收費班員詹勝忠、張源喜、林妙勵、張維成、伍佑群、林美惠、鄭錦石
      、魏纘華、曾孫貴香、林石彬、劉同山、羅仕基、甲○○等人分別證述如下：
      詹勝忠證稱：「我從未將該二十八筆收費金額註銷變大金額為小金額，該二十
      八筆租金與電腦原始報表不符，一定是有人以我的電腦密碼進入電腦修改資料
      ，我所收取的倉租每日均實際作明細表，何以會發生與乙○○所制作之收入現
      金報告表登載不符，我不清楚，據資料中心倉租收費流程分析，必須要同時知
      悉電腦密碼及有機會接觸金錢者，且對於電腦作業非常熟悉者，才有可能侵吞
      倉租。」（見八五六三號偵查卷第四十三頁背面至第四十四頁背面）；張源喜
      證稱：「我的當日個人明細帳與電腦明細帳會有不同，此有二種可能，一是我
      自己更改，一是有人知道我的密碼進入電腦更改資料，如果我自己更改，個人
      當日明細帳與電腦明細帳資料會一樣，乙○○繳交銀行之金額明顯比我繳交給
      他的金額要少，為何會有短少，要問乙○○才會知道，資料中心內除乙○○知
      道密碼及有接觸倉庫使用費之能力與機會外，別無他人。」（見八五六三號偵
      查卷第三十頁正面至第三十一頁正面）；林妙勵證稱：「我任職於資料中心期
      間，每日須制作之個人明細帳，與電腦報表資料不符，顯然有人以我的密碼進
      入電腦修改資料，我係依據當日實收之倉租費用據實制作個人明細帳交予管理
      員乙○○制作收入現金報告表，為何前開收入現金報告表所載金額短少，顯然
      有人侵占倉租費用，乙○○有能力及機會修改電腦資料並侵吞倉租。」（見八
      五六三號偵查卷第二十六頁正面至第二十七頁正面）；張維成證稱：「我的當
      日個人明細帳與電腦明細帳會有不同，不同原因可能有二，一是我自己更改，
      一是有人知道我的密碼私自進入電腦更改資料，如果是我自己更改，個人當日
      明細帳與電腦明細帳資料應會一樣，乙○○繳交銀行之金額明顯比我繳給他的
      金額要少，為何會有短少，要向乙○○問才會知道，資料中心內除乙○○知道
      密碼及有接觸倉庫使用費之能力與機會外，別無他人。」（見八五六三號偵查
      卷第三十四頁正面至第三十五頁正面）；伍佑群證稱：「有人以我的密碼進入
      電腦修改資料，我依收繳之倉租制作當日個人明細帳，並於當日報繳給當日收
      費負責人，至於前開十六筆紀錄日期由乙○○代理管帳業務時制作的現金收入
      報告表與我個人明細帳登載不符，且短少款項，應有人從中侵占。」（見八五
      六三號偵查卷第三十七頁正、背面）；林美惠證稱：「我從未將該九筆收費金
      額註銷變大金額為小金額，我本人每日制作之倉庫使用費明細帳與電腦原始報
      表不符，一定是有人以我的電腦密碼進入電腦修改資料，我將收取的倉租實際
      金額制作個人明細帳依規定作業，何以明細帳所登載繳交之金額與乙○○制作
      之收入現金報告表登載不符，我不清楚，據資料中心進口收費作業流程分析，
      必須要同時知悉電腦密碼及有機會接觸金錢者，才有可能侵吞倉庫使用費。」
      （見八五六三號偵查卷第四十七頁背面至第四十八頁背面）；鄭錦石證稱：「
      應該是以我當日個人明細帳資料為準，電腦資料與我個人當日明細帳不同，應
      係電腦資料被人更改，前開八筆由乙○○制作之收入現金報告表登載繳交銀行
      之金額明顯比我繳交之金額要少，顯然短少之金額係乙○○所侵吞；能接觸到
      倉庫使用費的管理員有甲○○及乙○○二人，但甲○○並不知道我的密碼，只
      有乙○○知道我的密碼，而甲○○休假時，就由乙○○代理，亦可接觸到倉庫
      使用費，所以只有乙○○一個人有能力修改電腦資料及有機會接觸倉庫使用費
      。」（見八五六三號偵查卷第十六頁背面至第十七頁背面）；曾孫貴香證稱：
      「前開個人倉租（按即進口貨物倉庫使用費）之明細帳，係我依據當日實收之
      倉租制作的，顯然有人用我的密碼進入電腦修改資料，乙○○制作之收入現金
      報告表所載倉租金額短少，顯然是乙○○利用我的電腦密碼進入電腦修改資料
      ，並侵吞倉租。」（見八五六三號偵查卷第二十三頁正面至第二十四頁正面）
      ；魏纘華證稱：「前開五筆倉庫使用費，如果沒有註銷收據，即表示該大金額
      的倉庫使用費我確實有收繳；我的當日個人明細帳（按即小報表）與電腦明細
      帳（按即大報表）會有不同，其一可能是我自己更改，其二可能是有人知道我
      的密碼私自進入電腦更改資料，如是我自己更改，個人當日明細帳與電腦明細
      帳應會相同，如果不同，則表示知道我的密碼的他人更改的；乙○○繳交銀行
      之金額明顯比我繳交給他的金額要少，資料中心內除乙○○知道密碼並有接觸
      倉庫使用費之能力與機會外，別無他人。」（見八五六三號偵查卷第十二頁背
      面至第十三頁背面）；林石彬證稱：「應以我的個人當日明細帳為準，電腦報
      表資料係經人修改過，前開三筆由乙○○制作之收入現金報告表登載繳交銀行
      之金額明顯的比我繳交之金額要少，顯然短少之金額係乙○○所侵吞；能接觸
      到倉庫使用費的管理員有甲○○及乙○○，但甲○○並不知道我的密碼，只有
      乙○○知道我的密碼，而甲○○休假時，又由乙○○代理，亦可接觸到倉庫使
      用費，所以只有乙○○一個人有能力修改電腦資料及有機會接觸倉庫使用費。
      」（見八五六三號偵查卷第二十頁背面至第二十一頁背面）；劉同山證稱：「
      我並未註銷該二筆紀錄，有人盜用我的密碼進入電腦刪改資料，我係依當日收
  取的倉租費制作當日個人明細帳，並報繳給當日收費負責人，至於前開二筆紀
      錄日期由乙○○代理管帳業務時制作的現金收入報告表與我個人明細帳登載不
      符，且有短少款項，應有人從中侵占。」（見八五六三號偵查卷第四十頁正面
      至第四十一頁正面）；羅仕基證稱：「每個收費員會用銀行所使用的現金塑膠
      袋，將所收的現金裝入袋內，袋口用釘書機訂牢，袋內有用字條寫明金額總數
      ，我收齊每個收費員繳交的現金後，裝入專供裝現金的牛皮紙袋，袋口也是用
      釘書機訂一排訂牢，在袋面有寫袋內全部現金的總額，再把它投入大金櫃裡面
      ，金櫃出口須有密碼及鑰匙，我沒有那支鑰匙及密碼；收費員制作的小報表及
      收據是他們放在一個固定的紙箱內；裝現金的塑膠袋及牛皮紙袋，管理員會再
      拿回來，能使用的會再重複使用。」（見六五七五號偵查卷第八十七頁背面至
      第八十八頁正面）；甲○○證稱：「羅仕基是比較資深的收費員，各收費員所
      收的錢包好並註明錢數，由羅仕基匯整好放入金櫃，羅仕基將小報表加總數並
      將小報表及存根放在櫃檯邊；金櫃鑰匙在專員處，只有我及被告才可以拿鑰匙
      。」（見原審法院八十九年五月八日訊問筆錄）。證人甲○○另結證：「被告
      係自中國嘉通公司（交通部民用航空局台北航空站電腦維修廠商）位置之電腦
      及列表機列印收入現金報告表，嘉通公司平日並未派人操作該台電腦，被告可
      自該台電腦進入各收費班員之電腦收費部分更改該收費員前日收費檔案資料，
      第二天被告可以密碼進入更改，且被告也有更改權限，所以被告可以更改收費
      員資料；我的密碼只能查詢，被告因比我資深，可能專員有授與他權限，可以
      更改資料，例如有溢收費，被告即可進入電腦更改退費；過了當天十二點，各
      收費員即不能更改收費數字，只有被告才可以；原來大筆金額之數字不能更改
      ，是在沖銷或稱折讓欄位輸入要少收的數字，但需要有權限才可輸入。」等語
      明確（見原審法院八十九年五月八日訊問筆錄），足證被告確有以各班員密碼
      進入電腦收費系統，更改個人結帳明細表，侵占其差額。至甲○○於本院改稱
      中國嘉通公司電腦應該只有他們自己使用云云，乃事後因被告要求傳訊，不願
      得罪被告之陳述，應以其於原審所證與事實相符為可採。至被告所舉證人中國
      嘉通公司經理丙○○所述一般電腦作業情形，並稱該公司電腦與台北航空站使
      用的電腦有別，尚不足為被告有利之認定。至丙○○稱更改資料，收費員應該
      會知道云云，為證人個人意見，不足採為證據，併此說明。
（四）按認定犯罪事實，所憑之證據，並不以直接證據為限，即綜合各種間接證據，
      本於推理作用，為認定犯罪事實之基礎，如無違背一般經驗法則，尚非法所不
      許（最高法院四十四年台上字第七○二號判例意旨參照）。各收費班員既依實
      收之倉庫使用費，制作個人結帳明細表，並如數繳款予羅仕基統計後投入保險
      庫，嗣後該明細表金額有誤，足證各收費班員名義制作之個人結帳電腦明細帳
      目遭到他人變造，而該電腦明細帳目事後遭他人於沖銷欄位擅自輸入較小金額
      之收費記錄，共計有十二位收費班員合計達一百二十八筆，而進入該十二位班
      員之電腦明細帳目輸入小金額在沖銷欄位，必需知悉該十二位收費班員之電腦
      密碼及須有輸入之權限，衡情只有被告一人知悉該等收費班員之密碼及有輸入
      之權限，別無他人。又遭變造之如附表所示之一百二十八筆收費記錄，其遭變
      造之時間與被告代理管理員甲○○業務之時間合，且該一百二十八筆之現金
      日報表及收入現金報告表均係被告簽章具名制作，有如附表所示一百二十八筆
      個人結帳明細表、收費證明單、被告具名制作之一百二十八筆現金日報表、收
      入現金報告表及管理員甲○○之請休假時間表在卷可佐。再參以被告得使用保
      險庫之鑰匙及知悉保險庫之密碼以開啟保險庫取款繳交，而收費班員則無此權
      限，足認僅被告乙○○既有在沖銷欄位輸入小金額之能力及權限，又具接觸收
      費現金之機會，而被告於偵查中已坦承「本案確是我作的」、「有人作手腳，
      應該是我交出之資料（收費員交租金總額與我報會計室總額不符之資料）錯誤
      」，已如前述。被告犯行，已極灼然。
（五）至被告另辯稱：班員自己本身也有密碼可以更改，可能是班員自己列印報表完
      ，再去更改的一節，惟各收費班員於列印小報表後，即需將所收取之款項繳交
      給羅仕基，為被告供述在卷（見原審法院八十九年六月五日審判筆錄），而各
      收費班員於繳款予羅仕基後，已無接觸該等款項之機會，已如前述，衡之情理
      ，各收費班員於列印小報表後自無再擅自更改或輸入其他金額之必要，此亦為
      被告陳述在卷（見原審法院八十九年六月五日審判筆錄）。倘各收費班員於列
      印小報表後伺機更改或輸入其他小筆金額，侵吞其間之差額款項後再繳款予羅
      仕基，根本無此可能，蓋此時所繳交之數額明顯與小報表上所載之數額不符。
      再按之常理，各收費班員果真有所圖，理應係列印小報表之前，先行在沖銷欄
      位輸入小金額，再侵吞差額，以使繳交之數額與小報表所載一致，始不會被發
      現，足見被告稱可能是班員自己列印小報表之後再於沖銷欄位輸入小金額云云
      ，為移轉焦點，諉過他人之詞。
（六）綜上所述，被告所辯，顯係飾詞圖卸，不足採信，事證明確，犯行堪以認定。
三、被告於犯罪行為時係交通部民用航空局臺北航空貨運站資料中心管理員，職司如
    事實欄所示之職務，業據被告供明在卷，並有交通部民用航空局答覆被告擔任職
    務之函在卷可按，被告係依據法令從事公務之人員。又被告以密碼進入前開收費
    班員之電腦收費系統，變造收費明細帳，擅自輸入小金額在沖銷欄位，再制作不
    實之現金日報表及收入現金報告表，持以行使交付會計室，並侵占其間之差額，
    顯足以生損害於國庫收入、交通部民用航空局臺北航空貨運站對於倉庫使用費收
    繳計算管理之正確性及上開各收費班員。核被告所為，係犯修正前行為時貪污治
    罪條例第四條第一項第一款之侵占公有財物罪、刑法第二百十六條、第二百十三
    條之行使登載不實公文書罪及刑法第二百十一條之變造公文書罪。被告先後多次
    侵占公有財物、行使登載不實公文書及變造公文書各犯行，均係時間緊接，方法
    相同，各所犯犯罪構成要件相同之罪名，顯係基於概括之犯意反覆為之，應依刑
    法第五十六條連續犯之規定各論以一罪，因無期徒刑不得加重，就其餘法定刑加
    重其刑。又所犯上開三罪間，有方法與結果之牽連關係，依刑法第五十五條之規
    定，從一重之侵占公有財物罪處斷。被告行為後，貪污治罪條例業已於八十五年
    十月二十三日修正公布，同年月二十五日生效，法律已有變更，該條例第四條第
    一項第一款之罪，法定本刑併科罰金部分，由新台幣三百萬元提高為一億元以下
    ，比較新舊法之結果，以修正前行為時之舊條例有利於被告，依刑法第二條第一
    項但書規定，應適用最有利於被告之行為時貪污治罪條例處罰。
四、公訴意旨另以：被告乙○○共侵占一百三十三筆公款及變造各筆收費班員個人結
    帳明細表、制作不實之收入現金報告表，行使交付會計室（經核係指另侵占原調
    查局移送異常查核記錄單編號七十三、九十三、九十四、九十五、一一九等五筆
    ，金額分別為五萬六千零七十四元、十一萬元、四萬元、二十二萬元、十八萬八
    千九百七十八元），涉有連續侵占公用財物，行使公務登載不實文書、變造公文
    書之罪嫌。惟查，此五筆款項，係八十二年十一月二日、八十三年九月二日、八
    十四年三月七日收入，翌日即八十二年十一月三日、八十三年九月三日、八十四
    年三月八日，甲○○均有上班，並審核各報表，因甲○○並未請假或休假，被告
    未代理之，不能證明被告所為，因公訴人認其與前揭有罪部分，有連續犯裁判上
    一罪關係，依法無庸另為無罪之諭知。
五、原審對被告為有罪科刑之判決，固非無見。惟查：（一）公訴人所訴上揭調查局
    移送異常查核記錄單編號七十三、九十三、九十四、九十五、一一九部分，其中
    編號九十三、九十四、九十五部分不能證明被告犯罪，原審認定被告犯罪；編號
    七十三、一一九部分，公訴人提起公訴，原審認起訴有誤，逕將此部分刪去，但
    其所謂起訴有誤，是否不構成犯罪，未於判決理由說明，對此已受請求之事項未
    予判決，亦有違誤。（二）被告變造公文書等犯行，除足生損害於交通部民用航
    空局台北貨運站對於倉庫使用收繳計算管理之正確性外，另足生損害於國庫收入
    及各收費班員。原審疏未審認，尚有未合。被告上訴意旨，仍執前詞，否認犯罪
    ，雖不足採，但原判決既有可議，自應由本院將之撤銷改判。爰審酌被告之素行
    、犯罪之手段、所生之危害，及身為依據法令從事公務之人員，竟不知廉潔自持
    ，圖一已之私利，長期侵吞公款，數額鉅大，嚴重斲喪政府形象，犯後並無悔意
    ，一再飾詞否認等一切情狀，量處如主文第二項所示之刑，併依法宣告褫奪公權
    八年。被告犯罪所得財物六百二十三萬元，應予以追繳沒收，如全部或一部無法
    追繳時，以被告之財產抵償之。
六、據上論斷，應依刑事訴訟法第三百六十九條第一項前段、第三百六十四條、第二
    百九十九條第一項前段，修正前行為時貪污治罪條例第二條前段、第四條第一項
    第一款、第九條、第十六條，刑法第十一條前段、第二條第一項但書、第五十六
    條、第二百十一條、第二百十三條、第二百十六條、第五十五條、第三十七條第
    二項，判決如主文。
本案經檢察官柯麗鈴到庭執行職務。
中    華    民    國    八十九    年       十二     月       二十六     日
                               臺灣高等法院刑事第五庭
                                   審判長法  官  曾  德水
                                         法  官  楊  貴  雄
                                         法  官  趙  功  恆
右正本證明與原本無異。
如不服本判決應於收受送達後十日內向本院提出上訴書狀，其未敘述上訴之理由者並
得於提起上訴後十日內向本院補提理由書（均須按他造當事人之人數附繕本）。
                                         書記官  孫  佩  琳
中    華    民    國    八十九    年       十二     月       二十六     日
附錄本案論罪科刑法條全文：
修正前行為時貪污治罪條例第四條第一項第一款
有左列行為之一者，處無期徒刑或十年以上有期徒刑，得併科新臺幣三百萬元以下罰
金：
一、竊取或侵占公用或公有器材、財物者。
刑法第二百十一條：
偽造、變造公文書，足以生損害於公眾或他人者，處一年以上七年以下有期徒刑。刑
法第二百十三條：
公務員明知為不實之事項，而登載於職務上所掌之公文書，足以生損害於公眾或他人
者，處一年以上七年以下有期徒刑。
刑法第二百十六條：
行使第二百十條至第二百十五條之文書者，依偽造、變造文書或登載不實事項或使登
載不實事項之規定處斷。


司法院資訊處製作；財團法人民間司法改革基金會備份。
